【裁判字號】    89,上訴,722
【裁判日期】    890620
【裁判案由】    違反毒品危害防制條例
【裁判全文】
臺灣高等法院高雄分院刑事判決          八十九年度上訴字第七二二號
    上訴人  台灣高雄地方法院檢察署檢察官
    被  告  甲○○
右上訴人因被告違反毒品危害防制條例案件，不服臺灣高雄地方法院八十九年度訴字
第三五一號中華民國八十九年四月二十一日第一審判決（起訴案號：臺灣高雄地方法
院檢察署八十八年度偵字第三０三三六號），提起上訴，本院判決如左：
      主      文
上訴駁回。
      理      由
一、公訴意旨略以：被告甲○○基於幫助施用毒品之概括犯意，自民國（下同）八十
    八年十月間某日起至同年十二月間某日止，由同居女友周燕蓉出資，甲○○再向
    綽號「阿明」之不詳姓名男子購買毒品海洛因後，攜回高雄市前鎮區○○○路二
    四八巷六弄四號二樓同居處，將毒品海洛因交付周燕蓉施用，前後共計十餘次，
    而幫助周燕蓉施用毒品，嗣於八十八年十二月十四日十六時三十分許為警在上址
    查獲。因認被告涉犯毒品危害防制條例第十條第一項、刑法第三十條之幫助施用
    毒品罪嫌。
二、按刑法第五十六條之連續犯，係指基於概括之犯意，連續數行為而觸犯構成要件
    相同之罪而言。故單獨犯、共犯（包括教唆、幫助犯），如行為人基於概括之犯
    意，連續數行為而犯同一罪名者，亦成立連續犯。次按犯毒品危害防制條例第十
    條之罪（即施用第一級、第二級毒品）者，檢察官應先將被告送勒戒處所觀察、
    勒戒，經觀察、勒戒後，無繼續施用毒品傾向者，應由檢察官為不起訴之處分，
    有繼續施用毒品之傾向者，由檢察官聲請法院裁定令入戒治處施以強制戒治；強
    制戒治期滿，應由檢察官為不起訴之處分，同條例第二十條第一、二項、第二十
    三條定有明文。依此規定，如犯施用第一、二級毒品罪之被告，未經依法送觀察
    勒戒處分或尚在觀察勒戒與強制戒治中，檢察官即逕行提起公訴，其起訴即屬違
    背程序，法院自應依刑事訴訟法第三百零三條第一款諭知不受理之判決。
三、經查，被告於警訊供稱：「（你們購買毒品吸食，也就是說周燕蓉出資，你去購
    買，而給你的報酬就是毒品給你吸食﹖）答：是的」，於八十八年十二月二十八
    日偵查中供稱：「（你幫周小姐買毒品回來吃，有多久呢﹖）答：約二個月左右
    」、「有無好處呢﹖）答：她會分給我吸食」、「給周燕蓉多少次毒品施用﹖）
    答：．．．有十幾次」（見偵卷第十頁反面、第十一頁正面），於原審亦為大致
    相同之供述；證人周燕蓉於警訊供稱：「我於八十八年底在甲○○家中提供毒品
    供我施用。當我染有施用毒品之惡習後於八十八年十一月初，我就分別出新台幣
    （下同）捌仟元、伍仟元、參仟元等金錢給黃振松去購買毒品回來後，我們貳人
    再共同施用毒品。直到現今共出了參萬元」，於原審供稱：「十一月初（指八十
    八年）上癮之前是向他要的，沒有代價，他在吸我向他要，他就拿給我，到了十
    一月初上癮後，我出資一起買來吸．．．）（見原審卷第三五頁正面）各等語，
    足見被告自八十八年十月底起，至同年十二月十四日上午六時被警查獲時止，有
    幫助周燕蓉施用第一級毒品海洛因之犯行（其中八十八年十一月初之前，周燕蓉
    未出資，係被告施用時，周燕蓉在旁一起施用（該海洛因未移轉與周燕蓉所有）
    ，八十八年十一月初之後，係周燕蓉共同出資購買後一起施用），固堪以認定。
    惟查，被告前因自八十八年九月中旬某日起，至同年十二月十四日止，在上開住
    處施用第一級毒品海洛因之犯行，經臺灣高雄地方法院檢察署檢察官向原審法院
    聲請將被告送觀察勒戒後，因有繼續施用之傾向，復經該院裁定令入戒治處所強
    制戒治，現尚於臺灣嘉義戒治所戒治中，有該院八十八年度毒聲字第九三一五號
    、八十九年度毒聲字第九三號裁定，及被告之全國前案記錄表在卷可稽。揆諸上
    開說明，被告所犯上揭幫助施用第一級毒品之犯行，與其所犯施用第一級毒品之
    犯行，時間緊接，犯罪基本構成要件相同，顯係基於概括犯意為之，應依連續犯
    之規定，論以情節較重之毒品危害防制條例第十條第一項施用第一級毒品罪一罪
    。而被告所犯施用第一級毒品罪，現尚在強制戒治中，已如前述，其本件犯行自
    應由檢察官於被告強制戒治期滿後併為不起訴之處分，檢察官未依法定程序為之
    而逕向原審法院起訴，其起訴自屬違背程序。
四、原審以檢察官起訴違背程序，諭知不受理之判決，核無不合，檢察官上訴意旨以
    被告本身施用毒品之犯行與幫助施用毒品之犯行，不構成連續犯，原判決諭知本
    件公訴不受理，即有未合云云，而指摘原判決不當，揆諸前開規定及說明，為無
    理由，應予駁回。並不經言詞辯論為之。
據上論結，應依刑事訴訟法第三百六十八條、第三百七十二條，判決如主文。
中    華    民    國     八十九     年       六       月     二十     日
                              臺灣高等法院高雄分院刑事第二庭
                                  審判長法官  曾永宗
                                        法官  曾玉英
                                        法官  邱永貴
右正本證明與原本無異。
檢察官如不服本判決，應於判決送達後十日內向本院提出上訴狀，其未述理由者並
應於提出上訴狀後十日內向本院補提理由書（應附繕本)。
被告不得上訴。
                                      書記官  周能智
中    華    民    國     八十九     年       六       月     二十一   日
                                                                  Ｊ


司法院資訊處製作；財團法人民間司法改革基金會備份。
